臺灣嘉義地方法院民事裁定
111年度監宣字第224號
聲  請  人  賴亨忠  住嘉義縣○○鄉○○村00鄰○○○00號                      身分證統一編號：Z000000000號
受監護宣告之人即
相  對   人  郭明香  



上列聲請人聲請處分受監護宣告之人郭明香之不動產事件，本院
裁定如下：   
    主  文
一、聲請駁回。
二、程序費用由聲請人負擔。   
    理  由
一、聲請意旨略以：聲請人之妻即受監護宣告之人郭明香（民國
    00年0月00日出生），於107年9月26日經本院以107年度監宣
    字第241號裁定宣告為受監護宣告之人，並選定聲請人為其
    監護人確定在案。聲請人與相對人服務公職各約30年，省吃
    儉用存款原約有新台幣（下同）1,500萬元，有一天郭明香
    竟含淚要聲請人載她去銀樓變賣嫁妝及生日金飾，一問才知
    存款被長子賴競平蠶食鯨吞般簽賭輸光了。郭明香106年間
    發生意外，長子就把戶籍遷出，至今不知去向，沒來探視母
    親，也沒有支付過任何費用。因為聲請人和相對人都辦理月
    退俸，所以看護費是聲請人在支付。郭明香自發生意外導致
    顱內出血迄今昏迷5年未醒，名下有筆農地（嘉義縣○○鄉○○○
    段000地號，下稱「系爭農地」），是聲請人父親分產時聲
    請人所應得，當時法律限制聲請人為公務員不能登記取得農
    地，所以登記在郭明香名下。聲請人現年事已高，又有三高
    症狀，要長期服藥，也無力耕作能地，希望以公告地價每平
    方公尺1,800元之價格（面積2280平方公尺），將這筆農地
    出售。聲請人現住的房子是賴姓宗祠祭祀公業所有，次子賴
    競民因為沒有房子自住，向德泰建設預購了房子且向銀行貸
    款700萬元，聲請人為了減輕其貸款及生活壓力，欲將上開
    農地出售，日後郭明香的看護費用由聲請人和次子共同負擔
    。此筆農地，也擔心日後分產兄弟鬩牆又鬧上法院，因此希
    望趁聲請人有能力時能夠處理掉，用來支付郭明香的看護費
    用等語。
二、按監護人應以善良管理人之注意，執行監護職務；【監護人
    不得受讓受監護人之財產】。監護人對於受監護人之財產，
    非為受監護人之利益，不得使用、代為或同意處分。監護人
    為下列行為，非經法院許可，不生效力：㈠代理受監護人購
    置或處分不動產。㈡代理受監護人，就供其居住之建築物或
    其基地出租、供他人使用或終止租賃，民法第1100條、第11
    02條、第1101條第1 、2 項定有明文。而上述規定，於成年
    人之監護亦準用之，此觀同法第1113條規定自明。從而，監
    護人須為受監護宣告人之利益，經法院許可，始得代理受監
    護宣告人處分不動產，且不動產之價值較高，亦有使用年限
    長、折舊率低、避免通貨膨脹而貶值等保值優勢，考量受監
    護宣告人已因不能處理自己事務，通常不具有獲致收入或增
    益財產之能力，可見不動產實為受監護宣告人將來生活之重
    要保障。是此，如受監護宣告人仍能仰賴其他財產維持生活
    所需，則為確保受監護宣告人之未來生活仍能有所依託，自
    無急於處分受監護宣告人所有不動產之必要。此際如監護人
    聲請處分受監護宣告人之不動產，應認不合於上揭法文所定
    之「為受監護人之利益」要件，予以駁回，其理自明。
三、經查：　　
㈠、聲請人主張相對人為其妻，於107年9月26日經本院以107年度
    監宣字第241號裁定宣告為受監護宣告之人，並選定聲請人
    為其監護人等情，業據提出上開裁定書暨確定證明書影本各
    1份為證，且經調取上開卷宗核閱無誤，足認為真正。
㈡、聲請人提出本案聲請，原具狀主張欲將相對人名下之系爭農
    地移轉登記至其名下。經本院發函命聲請人補正處分系爭農
    地是「為受監護人之利益」要件，聲請人始改稱欲出售農地
    。然依聲請人所述其出售農地所得，主要用於償還次子之房
    屋貸款700萬元，再讓次子負責相對人看護費用；在相對人
    自己有財產可以維持生活之狀況下，本無須仰賴子女扶養，
    豈有刻意出售不動產，再要求子女扶養之理？是聲請人所述
    ，實難認為是為了相對人利益。
㈢、再參照兩造間「索引卡查詢-當事人姓名查詢」之家事前案資
    料可知，聲請人前已聲請許可處分相對人名下位於嘉義市○○
    ○街000○00號之房地（本院107年度監宣字第358號裁定），
    對照監護宣告案件後聲請人陳報之財產清冊及提出本案聲請
    時之財產清冊可知，上開房地卻已於裁定許可後出售，應已
    獲得相當現金，可供作相對人支付安養院費用所需。
㈣、參之108年間聲請人曾聲請處分系爭農地，經本院以108年度
    監宣字第173號裁定駁回，駁回理由提及：「依相對人之中
    華郵政帳戶、民雄鄉農會帳戶存摺內頁資料、相關定期儲金
    存單影本及聲請人具狀陳稱內容所示（見該案卷第57至63、
    65至67、111至123、129至135頁），由相對人帳戶轉提至聲
    請人名下定期儲金存單金額至少有806萬元以上」等語，有
    裁定影本在卷可查。可見相對人並非無現金可以維持生活，
    甚至聲請人有將相對人名下存款改存其個人名下之狀況，相
    對人既然有存款可供使用，就沒有處分系爭農地之必要。縱
    使聲請人主觀上認為，如果相對人清醒也會同意這樣的財產
    處分行為，然相對人已受監護宣告、意識不清，依法聲請人
    不得任意將相對人財產挪做他用，監護人更不得受讓受監護
    人之財產，聲請人之前所為，已違反上開規定。
㈤、聲請人陳稱為免日後相對人的2個兒子為這塊農地兄弟鬩牆鬧
    上法院，須在聲請人生前完成相對人財產之處分云云。然系
    爭農地若經出售後變現，聲請人身為相對人之監護人，將可
    輕易從帳戶內提領款項，極易遭到挪用，反不利於對相對人
    財產之保護。何況聲請人載書狀內也提及，相對人有月退俸
    ，是否月退俸加上出售忠孝北街房屋所得款項（返還貸款後
    應有剩餘）仍不足以支應安養所需而有出售系爭農地之必要
    ？令人存疑。
㈥、綜上，聲請人主張出售系爭農地尚難認係為郭明香之利益所
    為，且聲請人亦未提出其他積極證據以資證明前揭處分行為
    係對受監護宣告人有利之處分。是以，聲請人主張將農地出
    售後，所得價款用於清償次子貸款，應屬不利於相對人之監
    護行為；且相對人若有月退俸、存款可供安養所需，也就沒
    有變賣不動產的必要。本件聲請係違背監護人應保護受監護
    宣告之人財產任務行為，於法不合，應予駁回。
五、依家事事件法第164 條第3 項，裁定如主文。　　
中　　華　　民　　國　　111 　年　　9 　　月　　6 　　日
                  家事法庭    法　官  洪嘉蘭           
以上正本係照原本作成。
如對本裁定抗告，須於裁定送達後10日之不變期間內，向本院提
出抗告狀，並繳納抗告費新臺幣1,000元。
中　　華　　民　　國　　111 　年　　9 　　月　　6 　　日
                              書記官　林玫熹